臺灣高等法院刑事判決
110年度上訴字第143號
上  訴  人  
即  被  告  林俊傑


選任辯護人  洪文意律師
            黃文欣律師
            賴錫卿律師
上列上訴人即被告因違反槍砲彈藥刀械管制條例等案件，不服臺
灣臺北地方法院109年度訴字第245號，中華民國109年12月3日第
一審判決（起訴案號：臺灣臺北地方檢察署109年度偵字第2146
號），提起上訴，本院判決如下：
    主  文
上訴駁回。
    事  實
一、林俊傑明知可發射子彈具有殺傷力之改造手槍為槍砲彈藥刀
    械管制條例第4條第1項第1款所列管之物品，非經主管機關
    許可，不得無故持有，竟基於持有具有殺傷力之改造手槍之
    犯意，於民國108年2月間某日，在臺北市南港公園附近某處
    ，因真實姓名年籍不詳、綽號「小皓呆」之友人積欠其債務
    無力償還，交付具有殺傷力之改造手槍1支供作抵押而持有
    之。嗣於108年12月17日上午8時25分許，林俊傑在臺北市○○
    區○○○路000號前遇身穿員警制服之警員楊昀笙、曾貴鴻依法
    執行盤查勤務，因畏懼所攜帶之上開改造手槍為警查獲，竟
    基於對公務員依法執行職務施強暴及侮辱公務員之犯意，徒
    手推擠與以身體衝撞警員楊昀笙、曾貴鴻（均未成傷），以
    此強暴之方式妨害楊昀笙、曾貴鴻依法執行職務，並於抗拒
    逮捕之過程中，公然對警員楊昀笙、曾貴鴻辱稱：「幹你娘
    」（公然侮辱部分未據告訴），後經支援警力到場，逮捕林
    俊傑並當場扣得上開改造手槍1支（槍枝管制編號000000000
    0，含彈匣1個，下稱本案槍枝），而查悉上情。
二、案經臺北市政府警察局中山分局報告臺灣臺北地方檢察署檢
    察官偵查起訴。
    理  由
壹、程序部分
    本件認定犯罪事實所引用之證據，皆無證據證明係公務員違
    背法定程序所取得，又檢察官、被告林俊傑及其辯護人於本
    院審理時均同意作為證據（本院卷第70至72頁），復經審酌
    該等證據製作時之情況，尚無顯不可信與不得作為證據之情
    形，亦無違法不當與證明力明顯過低之瑕疵，且與待證事實
    具有關聯性，認為以之作為證據應屬適當，依刑事訴訟法第
    158條之4反面解釋及第159條之5規定，認均有證據能力。
貳、實體部分：
一、認定犯罪事實之證據及理由：　　
　　上揭犯罪事實，迭據被告於偵查、原審及本院審理時均坦承
    不諱（偵卷第17至19頁、第119至120頁、原審卷第134頁、
    本院卷第73頁），且有警員楊昀笙、曾貴鴻之職務報告、自
    願受搜索同意書、臺北市政府警察局中山分局搜索扣押筆錄
    、扣押物品目錄表、密錄器影像光碟暨擷取照片、密錄器影
    像譯文、監視器照片、現場照片（含扣案物照片）、槍枝初
    步檢視報告表、檢視照片等在卷可稽（偵卷第23至97頁），
    並有本案槍枝（槍枝管制編號0000000000，含彈匣1個）扣
    案為證。而扣案之手槍經以檢視法、性能檢驗法、試射法鑑
    定結果，具有殺傷力，有內政部警政署刑事警察局109年1月
    2日刑鑑字第1088028221號鑑定書附卷為憑（偵卷第137至13
    8頁），足見被告上開任意性自白與事實相符，堪以採信。
    本件事證明確，被告犯行洵堪認定，應依法論科。
二、論罪科刑：
　㈠被告行為後，槍砲彈藥刀械管制條例第4條第1項第1款、第7
    條、第8條業於109年6月10日修正公布，並於同年月12日生
    效施行。就持有改造槍枝部分，於修法前係適用槍砲彈藥刀
    械管制條例第8條第4項「未經許可，持有、寄藏或意圖販賣
    而陳列第一項所列槍砲者，處三年以上十年以下有期徒刑，
    併科新臺幣七百萬元以下罰金。」而本次修正係考量現行查
    獲具殺傷力之違法槍枝，多屬非制式槍枝，其殺傷力不亞於
    制式槍枝，對於人民生命、身體、自由及財產法益之危害，
    實與制式槍枝無異，故無再行區分制式與否而分別適用槍砲
    彈藥刀械管制條例7條、第8條之必要，是槍砲彈藥刀械管制
    條例第4條第1項第1款、第7條第1項及第4項、第8條第1項及
    第4項修正後則分別為「本條例所稱槍砲、彈藥、刀械如下
    ：一、槍砲：指制式或非制式之火砲、肩射武器、機關槍、
    衝鋒槍、卡柄槍、自動步槍、普通步槍、馬槍、手槍、鋼筆
    槍、瓦斯槍、麻醉槍、獵槍、空氣槍、魚槍及其他可發射金
    屬或子彈具有殺傷力之各式槍砲。」、「（第1項）未經許
    可，製造、販賣或運輸制式或非制式火砲、肩射武器、機關
    槍、衝鋒槍、卡柄槍、自動步槍、普通步槍、馬槍、手槍或
    各類砲彈、炸彈、爆裂物者，處無期徒刑或七年以上有期徒
    刑，併科新臺幣三千萬元以下罰金。（第4項）未經許可，
    持有、寄藏或意圖販賣而陳列第一項所列槍砲、彈藥者，處
    五年以上有期徒刑，併科新臺幣一千萬元以下罰金。」；「
    （第1項）未經許可，製造、販賣或運輸制式或非制式鋼筆
    槍、瓦斯槍、麻醉槍、獵槍、空氣槍或第四條第一項第一款
    所定其他可發射金屬或子彈具有殺傷力之各式槍砲者，處無
    期徒刑或五年以上有期徒刑，併科新臺幣一千萬元以下罰金
    。（第4項）未經許可，持有、寄藏或意圖販賣而陳列第一
    項所列槍砲者，處三年以上十年以下有期徒刑，併科新臺幣
    七百萬元以下罰金。」依上揭規定，被告持有扣案具殺傷力
    之改造手槍，於修正前係犯槍砲彈藥刀械管制條例第8條第4
    項之罪，修正後係犯槍砲彈藥刀械管制條例第7條第4項之罪
    ，經比較新舊法，修正後規定未較有利於被告，是依刑法第
    2條第1項前段規定，應適用被告行為時即修正前槍砲彈藥刀
    械管制條例第8條第4項規定論處。
　㈡被告行為後，刑法第135條第1項與第140條第1項雖於108年12
    月25日經總統公布修正施行，並自同年月27日起生效，然該
    次修正僅係將修正前之罰金刑適用刑法施行法第1條之1第2
    項前段「就其所定數額提高為30倍」規定之結果，明文規定
    為修正後之罰金刑，新舊法之罰金刑事實上並無差異，是無
    庸為新舊法之比較，應逕適用現行法即修正後規定論處，附
    此敘明。
　㈢核被告所為，係犯修正前槍砲彈藥刀械管制條例第8條第4 項
    之犯非法持有可發射子彈具殺傷力之槍枝罪、刑法第135條
    第1項之妨害公務執行罪、第140條第1項之侮辱公務員罪。
    又參卷附之警員職務報告與密錄器影像譯文可知，被告係於
    徒手推擠、以身體衝撞警員之衝突過程中，出言侮辱警員，
    其係以社會意義之一行為同時為妨害公務執行與侮辱公務員
    之犯行，為一行為觸犯數罪名之想像競合犯，應從一重之妨
    害公務執行罪處斷。起訴書主張被告所為侮辱公務員、妨害
    公務等犯行間，犯意各別、行為互殊，應予分論併罰云云，
    容有誤會。被告非法持有可發射子彈具殺傷力之槍枝與妨害
    公務執行之犯行，行為時間顯有差別，行為態樣不同，犯意
    各別，應予分論併罰。
　㈣按「犯本條例之罪，於偵查或審判中自白，並供述全部槍砲
    、彈藥、刀械之來源及去向，因而查獲或因而防止重大危害
    治安事件之發生者，減輕或免除其刑」，槍砲彈藥刀械管制
    條例第18條第4項前段定有明文。被告雖就本案非法持槍犯
    行坦承認罪，然被告雖稱本案槍枝來源係已歿之許皓庭、綽
    號「小皓呆」、年約20歲、身高約170公分、身材瘦、有刺
    青、黑髮、操國台語口音、沒有戴眼鏡等情，然本件卷內並
    無任何本案槍枝係來自許皓庭之補強證據，況許皓庭業已死
    亡，自無從查獲；又本案檢警並無因而查獲或防止重大危害
    治安事件之發生之情形（本院卷第53頁），自與上揭槍砲彈
    藥刀械管制條例第18條第4項前段之規定有別。再者，倘遭
    查獲持有槍砲者辯稱其槍枝之來源係來自某已歿之人，即可
    援引上開規定獲得減刑，反助長持有槍砲者拒不供述真正之
    上游，更不符合本條項希冀防止重大危害治安事件發生之立
    法意旨，是本案被告無槍砲彈藥刀械管制條例第18條第4項
    前段規定之適用，辯護人為被告辯稱本案應適用上開規定減
    刑云云，顯屬無據。
　㈤被告前因施用毒品案件，經原審法院以107年度審簡字第148
    號判處有期徒刑2月確定，嗣於107年4月13日易科罰金執行
    完畢，有本院被告前案紀錄表在卷可稽，是被告於有期徒刑
    執行完畢以後，5年內因故意再犯本案有期徒刑以上之罪，
    為累犯。然揆諸大法官釋字第775號解釋意旨，仍應於個案
    量刑裁量時具體審認被告有無特別惡性及對刑罰反應力薄弱
    之情，而斟酌是否應依刑法第47條第1項規定，加重其刑。
    斟酌被告所犯上開前案，與本案之行為態樣、侵害法益、罪
    質等均並不相同，且以本案情節，在本案所適用之修正前槍
    砲彈藥刀械管制條例第8條第4項、刑法第135條第1項、第14
    0條第1項之法定刑度範圍內量刑，已足生教育矯治之用，是
    無依現行刑法第47條第1項規定加重其最高、低刑度之必要
    。
　㈥按犯罪之情狀顯可憫恕，認科以最低度刑仍嫌過重者，得酌
    量減輕其刑，刑法第59條定有明文。此所謂犯罪情狀顯可憫
    恕，應就犯罪一切情狀，予以全盤考量，審酌其犯罪有無可
    憫恕之事由，即有無特殊之原因與環境，在客觀上足以引起
    一般同情，以及宣告法定低度刑，是否猶嫌過重等等，以為
    判斷（最高法院95年度台上字第6157號判決意旨參照）。辯
    護人雖為被告辯稱：一般人遭警方詢問通常都會緊張害怕，
    進而口不擇言亦屬人之常情，被告並非惡性重大之人，否則
    2位員警怎願不予追究，考量被告犯罪動機、犯罪手段、品
    行及犯後態度，顯然情輕法重，故就被告上開兩罪應適用刑
    法第59條規定減刑云云，惟被告持有本案手槍之期間超過9
    月，並非僅短暫持有，為警盤查時復抗拒盤查，還推擠、衝
    撞、侮辱警員，顯然惡性非微，且犯後於原審2次準備程序
    中均否認犯罪並爭執違法搜索，導致原審依檢察官聲請而傳
    喚警員楊昀笙、曾貴鴻到庭作證，難認犯後態度確實良好，
    又無任何顯可憫恕之情狀，綜合全案情節，就被告本案所應
    論處之（修正前）非法持有可發射子彈具殺傷力之槍枝罪與
    妨害公務執行罪，尚無何情輕法重或客觀上足以引起社會一
    般人之同情之情節，故本案並無依刑法第59條規定減輕其刑
    之情形。是被告此部分所辯，自不能遽為酌量減輕其刑之理
    由。
三、駁回上訴之理由　
　  原審認被告上開犯行犯罪事證明確，並審酌被告以事實欄所
    載方式非法持有可發射子彈具殺傷力之手槍，期間超過9月
    ，對社會治安所造成之潛在危險甚大，為警盤查時復畏罪抗
    拒，以強暴方式妨害警員執行職務，又口出惡言侮辱警員，
    其行為實不可取；犯後原否認犯罪，然之後終能坦承認罪，
    可認尚有悔意；另考量被告犯罪之動機、目的、手段、犯罪
    所生危害、智識程度、家庭、經濟狀況、素行等情狀，就其
    所犯槍砲部分量處有期徒刑3年2月及併科罰金5萬元，並就
    併科罰金部分，諭知易服勞役之折算標準。就其所犯妨害公
    務部分，則量處有期徒刑3月，並諭知易科罰金之折算標準
    。復就沒收部分說明：依刑法第38條第1項之規定，就扣案
    之本案槍枝（槍枝管制編號0000000000，含彈匣壹個）宣告
    沒收；就扣案之黑色手提包、紙袋及扣案之手機則不予宣告
    沒收。原審認事用法，均核無不合，量刑亦屬妥適，宣告沒
    收與不予沒收亦均合於規定。被告上訴意旨請求依槍砲彈藥
    刀械管制條例第18條第4項前段及刑法第59條規定從輕量刑
    云云，為無理由，應予駁回。
四、駁回證據調查部分：
　　按當事人聲請調查之證據，若待證事實已臻明瞭無再調查之
    必要者，應認為不必要之聲請證據調查而不予調查，刑事訴
    訟法第163條之2第1項、第2項第3款定有明文。被告雖請求
    傳喚林志賢，待證事實為許皓庭確有交付本案槍枝予被告。
    然查，許皓庭既已死亡，即無從因被告供述其本案槍枝之來
    源係許皓庭並因而查獲，自難認已依據被告之供述，因而查
    獲或因而防止重大危害治安事件之發生，揆諸前揭規定，該
    項聲請調查之證據核無必要，併予敘明。
據上論斷，應依刑事訴訟法第368條，判決如主文。
本案經檢察官楊舒雯提起公訴，檢察官何明楨到庭執行職務。
中　　華　　民　　國　　110 　年　　3 　　月　　11  　日
                  刑事第十九庭  審判長法　官  曾淑華
                                      法　官  王美玲
                                      法　官  許文章
以上正本證明與原本無異。
妨害公務執行罪部分不得上訴
其餘部分如不服本判決，應於收受送達後20日內向本院提出上訴
書狀，其未敘述上訴之理由者並得於提起上訴後20日內向本院補
提理由書（均須按他造當事人之人數附繕本）「切勿逕送上級法
院」。
                                      書記官  陳盈芝
中　　華　　民　　國　　110 　年　　3 　　月　　11　　日